臺灣高等法院刑事判決　　　　　　　　94年度上訴字第1225號
上　訴　人　臺灣桃園地方法院檢察署檢察官
被　　　告　甲○○
上列上訴人因被告偽造文書等案件，不服臺灣桃園地方法院93年
度訴字第2032號，中華民國94年3月9日第一審判決（起訴案號：
臺灣桃園地方法院檢察署93年度偵字第11904號），提起上訴，
本院判決如下：
    主  文
原判決撤銷。
甲○○共同行使偽造私文書，足以生損害於他人，處有期徒刑肆
月，如易科罰金，以佰元折算壹日。
「加州牙醫診所」簽帳單第一聯持卡人存根聯壹張（含其上偽造
之「乙○○」署押壹枚）、以及第二聯特約商店存根聯、第三聯
銀行存根聯上偽造之「乙○○」署押各壹枚，均沒收之。
    事  實
一、甲○○前曾因重利案件，經原審於民國（下同）91年2月22
    日以90年度訴字第524號案件判處有期徒刑3月，如易科罰金
    以3百元折算1日，並緩刑3年，於91年6月3日確定（本件尚
    未構成累犯）。詎其猶不知悔改，復於緩刑期間內，因友人
    陳聖子（未據檢察官提起公訴）表示欠缺現金使用，惟可竊
    取其女友乙○○之信用卡，而央求甲○○代為尋覓得以乙○
    ○信用卡盜刷而取得盜刷消費金額之管道。適甲○○當時受
    僱擔任林冠丞（另案由臺灣桃園地方法院檢察署檢察官併由
    原審93年訴字1496號案件審理）之司機，得知林冠丞係設址
    於桃園縣桃園市○○路18號「加州牙醫診所」之股東，並擔
    任該診所之行政助理，且該診所有刷卡設備，倘前往該診所
    看病之病人，如須自負中央健康保險局不給付之項目或自行
    負擔部分之費用，得以信用卡刷卡給付費用，且因林冠丞為
    該診所之股東，於病人刷卡後銀行給付予該診所之金額林冠
    丞得予提用，甲○○遂向林冠丞告知上情，並請求林冠丞協
    助，經林冠丞應允。
二、謀議既定後，甲○○、林冠丞、陳聖子3人遂共同基於行使
    偽造信用卡簽帳單以詐欺取財之犯意聯絡，由甲○○於92年
    12 月18日下午5時許，前往陳聖子位於桃園縣八德市○○街
    9巷52號住處樓下，由陳聖子交付其自乙○○處竊得之聯邦
    商業銀行股份有限公司（下稱聯邦銀行）核發予乙○○使用
    之卡號0000-0000-0000-0000號VISA信用卡1張，甲○○明知
    前開信用卡係陳聖子竊盜所得之贓物，竟仍予以收受，而持
    往「加州牙醫診所」，由林冠丞向該診所櫃台人員曹秀菁佯
    以甲○○係前揭信用卡之持卡人乙○○，因要給付裝置假牙
    之費用新臺幣（下同）55,000元，並由甲○○交付乙○○之
    前開信用卡予曹秀菁在印錄機上刷卡辨識，獲授權並列印消
    費帳單後，經曹秀菁交付1式3聯之簽帳單（第1聯持卡人存
    根聯、第2聯特約商店存根聯、第3聯銀行存根聯）後，甲○
    ○即於同日下午6時42分許，以複寫之方法，同時在第1聯持
    卡人存根聯、第2聯特約商店存根聯、第3聯銀行存根聯上偽
    簽「乙○○」之署押1枚，而偽造乙○○名義簽帳單私文書
    ，並將之交還曹秀菁核對而行使之，以表示乙○○同意依據
    信用卡持卡人合約條件，屆時按簽帳單之金額付款予發卡銀
    行，致使「加州牙醫診所」因此誤認甲○○即為信用卡持卡
    人乙○○而允其為刷卡，足以生損害於真正持卡人乙○○（
    原審誤載為甲○○，應予更正）、「加州牙醫診所」、發卡
    之聯邦銀行，事畢後，甲○○即於同日晚間7時許，將前開
    信用卡持往陳聖子住處交還予陳聖子。其後聯邦銀行在93
    年1月間某日，將前開55,000元撥入「加州牙醫診所」帳戶
    ，林冠丞提領後，扣除手續費5,000元後，將餘款50,000元
    現金交付予甲○○，甲○○再依約定交付予陳聖子。
三、嗣後因乙○○於92年12月31日晚間11時30分許，發現其前揭
    信用卡遺失，經向陳聖子查詢，陳聖子表示不知情，乙○○
    遂以電話向聯邦銀行掛失，經聯邦銀行人員告知前開期間內
    有刷卡紀錄，並請乙○○向警局報案，經乙○○於93年1月
    10日向臺北縣政府警察局海山分局江翠派出所報案後，經由
    警方調閱上開於「加州牙醫診所」刷卡之相關資料後，始循
    線查悉上情。
四、案經桃園縣政府警察局大園分局報請臺灣桃園地方法院檢察
    署檢察官偵查起訴。
    理  由
一、訊據被告甲○○，對於在上開時地收受陳聖子交付乙○○名
    義之信用卡，並持往「加州牙醫診所」盜刷，嗣將所得款項
    50,000交付予陳聖子等情，均坦承不諱，核與共犯林冠丞之
    供述、告訴人乙○○之指述、證人曹秀菁、馮月林之證述情
    節相符，並有聯邦銀行爭議交易聲明書、簽帳單影本、聯邦
    銀行持卡人遭盜刷明細、加州牙醫診所資料、刷卡交易明細
    在卷可資佐證，足認被告此部分之自白與事實相符，堪予採
    信，至其雖辯稱：不知道被害人乙○○沒有同意云云。惟查
    ：
    (一)被告自承於如事實欄所載之時間、地點，前往證人陳聖子
      住處樓下拿取前開信用卡乙節，而證人即共犯陳聖子、被
      害人乙○○亦均於原審審理時證稱：被告確有於前開時、
      地，前往陳聖子之住處樓下等語（見原審卷第34頁至第36
      頁），故被告所稱：確係於前開時、地向陳聖子拿取信用
      卡乙節，應非虛妄。
    (二)被告供承：前往陳聖子住處樓下拿取被害人乙○○之信用
      卡時，被害人乙○○係坐於車上，但不知道他有無看到陳
      聖子將信用卡交給伊等語（見原審卷第35頁至第37頁、本
      院卷第18頁）。而證人乙○○亦證稱：當天伊之男友陳聖
      子有與被告見面，但沒有看到他們有何動作等語（見原審
      卷第33頁、第34頁）。經核以被害人乙○○如就被告將持
      其前揭信用卡前往「加州牙醫診所」刷卡換取現金乙節知
      情，其可逕偕同被告及男友陳聖子一同駕車前往，再由其
      自己在簽帳單上簽名以換取現款，何須輾轉透過男友陳聖
      子轉交被告，再由被告持往刷卡換取現金，致承擔該信用
      卡可能遭被告另行盜刷之風險，故足認被告前開行為並未
      獲得被害人乙○○之同意至為灼然。
    (三)又證人即金玉豐銀樓負責人曾建勳於原審審理時證稱：92
      年12月18日晚間9時許，前往金玉豐銀樓盜刷前開乙○○
      信用卡之1男1女並非在庭之證人乙○○，然該名女子有持
      證人乙○○今日到庭所攜帶之乙○○國民身分證，其係因
      該女子長相與乙○○國民身分證上照片長相不同，始發現
      該1男1女持他人之信用卡前來金玉豐銀樓盜刷等語（見原
      審卷第31頁至第32頁）；而證人即被害人乙○○亦證稱：
      其除發現前開聯邦銀行信用卡不見外，並未發現國民身分
      證不見等語（見原審卷第33頁）。
    (四)經核被告與證人陳聖子係朋友關係，而證人陳聖子與被害
      人乙○○係男女朋友關係，惟被告與被害人間並無密切之
      關係，依一般常情，被告無法逕取得被害人之信用卡盜刷
      而不被發覺；又依證人陳聖子、乙○○證述被告確於本案
      發生前之時間，前往證人陳聖子之住處等語，亦加深證人
      陳聖子涉案之可能性；再而被害人乙○○證述其之國民身
      分證並未遺失，證人曾建勳證述前往該銀樓之女子曾提出
      證人乙○○之國民身分證，均足證須與被害人乙○○關係
      甚為密切之人，始能取得被害人乙○○之國民身分證使用
      ，而未遭被害人察覺；以及被告與證人陳聖子係朋友關係
      ，若非確有前開情事，其何須再牽扯陳聖子涉案等情綜合
      判斷結果，足認被告所稱：前開被害人乙○○之信用卡，
      係乙○○之男友陳聖子所交付，伊為盜刷行為後，再將之
      交還予陳聖子等語，尚與常情相符，而堪予採信。至證人
      陳聖子雖於原審審理時證稱：伊並不知情云云，因與前開
      事證不符，故證人陳聖子此部分證述，即難認係真正。
    (五)因證人陳聖子盜取被害人乙○○之前開信用卡後，交由被
      告前往前揭時、地盜刷，係已就前開信用卡為攸關權義之
      行為，被害人乙○○因而須負支付前開刷卡金額之義務，
      故證人陳聖子前開行為，已有不法所有之意圖，應構成竊
      盜罪，而被告明知前揭信用卡係證人陳聖子竊取所得，而
      仍加以收受，其收受贓物之犯行亦甚明確。
    (六)綜上所述，被告所辯：不知道被害人乙○○沒有同意云云
      ，與事實不符，不足採信。本件事證明確，被告之犯行堪
      予認定。
二、經核以：
　　(一)按無不法所有之意圖，取得他人之物為一時之用，或得謂
　　　之使用竊盜，而認與刑法上之竊盜罪有別，惟如就物為攸
  　　關權義或處分之行為，縱事後物歸原主，則不得謂僅屬使
    　用竊盜而不構成竊盜罪（最高法院86年度台上字第4976號
      、88年度台上字第7556號判決意旨參照）；又信用卡簽帳
      單，係持卡人向特約商店消費後，簽署持卡人之姓名，由
　　　特約商店將第1聯交持卡人收執，第2、3聯則由特約商店
　　　取回，再由特約商店交與收單機構存查，資以向發卡銀行
  　　請款。該簽帳單由持卡人簽名，即表示持卡人同意依據其
    　與發卡銀行間之約定，對其所購物品或接受服務，均應按
      簽帳單之消費金額，付款予發卡銀行。故持卡人於簽帳單
      簽名，係對所簽金額負擔付款之義務，性質上屬消費付款
      契約書，亦為私文書（最高法院90年度臺上字第6898號、
      93年度台上字第3419號判決意旨參照）。
    (二)因證人陳聖子盜取被害人乙○○前開信用卡，而交由被告
      前往前揭時、地盜刷之行為，係已就該信用卡為攸關權義
      之行為，被害人乙○○因而須負支付前開刷卡金額之義務
      ，是以證人陳聖子前開行為，已有不法所有之意圖，應構
      成竊盜罪，已如前述，故核被告所為，係犯刑法第349條
      第1項之收受贓物罪、第216條、第210條之行使偽造私文
      書罪、第339條第1項之詐欺取財罪。
    (三)被告就前開行使偽造私文書、詐欺取財犯行，與林冠丞、
      證人陳聖子間，有犯意之聯絡與行為之分擔，為共同正犯
      。其等偽造乙○○署押行為，為偽造私文書之部分行為，
      偽造後持以行使，偽造之低度行為，為行使之高度行為所
      吸收，均不另論罪。又其所犯收受贓物罪、行使偽造私文
      書罪、詐欺取財罪3罪間，有方法結果之牽連關係，應從1
      重之行使偽造私文書罪處斷。
三、原審據以論科，固非無見。惟查：證人陳聖子盜取被害人乙
    ○○前開信用卡之行為，應構成竊盜罪，而被告收受前開信
    用卡之行為，係犯刑法第349條第1項之收受贓物罪，已如前
    述，原審認證人陳聖子前開行為僅為「使用竊盜」，為刑法
    所不罰，故被告尚不成立刑法第349條第1項之收受贓物罪，
    尚有未適。公訴人上訴意旨認原審認定前開信用卡為陳聖子
    所交付，被告係代陳聖人盜刷乙節，係屬臆測之詞，指摘原
    判決不當，雖無理由，惟原判決此部分既有前述可議，自無
    可維持，應由本院撤銷改判。爰審酌被告前開收受贓物犯行
    、與林冠丞、陳聖子共同冒名簽帳消費，均足生損害於真正
    名義人乙○○，並生損害於信用卡交易之安全性及被冒用人
    乙○○之利益，惟盜刷金額不高，僅55,000元，於犯後尚能
    坦承犯行等一切情狀，量處如主文第2項所示之刑，並諭知
    易科罰金之折算標準。
四、被告偽造「乙○○」名義之聯邦銀行簽帳單係1式3聯，就第
    2聯特約商店存根聯、第3聯銀行存根聯部分，經被告提出於
    「加州牙醫診所」後，分屬「加州牙醫診所」及聯邦銀行所
    有，非屬被告所有，自不得宣告沒收，但其上所偽造之「乙
    ○○」署押各1枚部分，仍依刑法第219條之規定，不問屬於
    犯行與否，均予以宣告沒收之；又就前開簽帳單第1聯部分
    ，雖未扣案，然亦無證據足以證明業已滅失，且屬因被告犯
    罪所得之物，應依刑法第38條第1項第3款之規定，予以宣告
    沒收之，至其上偽造之「乙○○」署名1枚，即無庸再予以
    宣告沒收，附此敘明。
五、不另為無罪諭知部分：
    (一)公訴意旨另以：被告甲○○與1名年籍不詳之女子，共同
      基於偽造私文書及詐欺取財之犯意聯絡，於92年12月18日
      晚間9時5分許，在桃園縣中壢市○○路154號金玉豐銀樓
      內，購買價值14,420元之金飾，並持前揭信用卡支付款項
      ，然該因自稱「乙○○」之不詳女子在簽帳單上偽簽之「
      乙○○」署名與信用卡背面之簽名不同，經銀樓負責人曾
      建勳發覺有異，電請聯邦銀行信用卡中心人員與該不詳女
      子通話核對身分，而查悉該不詳女子並非持卡人，遂取消
      交易而未得逞，因認被告甲○○另涉犯行使偽造私文書、
      詐欺取財未遂罪嫌。
    (二)按犯罪事實應依證據認定之，無證據不得認定其犯罪事實
      ，又不能證明被告犯罪者，應諭知無罪之判決，刑事訴訟
      法第154條第2項、第301條第1項分別定有明文。而所謂認
      定犯罪事實之證據，係指足以認定被告確有犯罪行為之積
      極證據而言，該項證據自須適合於被告犯罪事實之認定，
      始得採為斷罪資料。又犯罪事實所憑之證據，雖不以直接
      證據為限，間接證據亦包括在內；然而無論直接或間接證
      據，其為訴訟上之證明，須於通常1般之人均不致有所懷
      疑，而得確信其為真實之程度者，始得據為有罪之認定，
      倘其證明尚未達到此1程度，而有合理之懷疑存在時，即
      無從為有罪之認定（最高法院76年度台上字第4986號判例
      意旨參照）。
    (三)訊據被告甲○○，堅決否認有此犯行，辯稱：伊並未與該
      不詳姓名之女子到金玉豐銀樓消費等語。經查：證人曾建
    　勳於原審審理時結證稱：當天那名男子有戴帽子，因為是
      女的刷卡，所以對女的印象比較深，因為時間已久，所以
      無法完全認定當天該名男子是否係在庭被告等語（見原審
      卷第32頁），且觀諸當日盜刷之女子持有被害人乙○○之
      國民身分證，而被害人乙○○復結證稱：迄未發現伊之國
      民遺失等語，且依卷內證據資料所示，亦無被害人乙○○
      或證人陳聖子交付被害人乙○○身分證予被告之事實，故
      尚難認該男子即係被告。
    (四)綜上所述，被告所辯，尚屬可採，此外復查無其他積極證
      據足證被告確有此犯行。原審調查結果，認被告此部分犯
      罪不能證明，惟因公訴意旨認此部分與前開有罪部分有裁
      判上1罪關係，爰不另為無罪之諭知，經核並無違誤，公
      訴人上訴指摘原判決此部分不當，為無理由，應予駁回。
據上論斷，應依刑事訴訟法第369條第1項前段、第364條、第299
條第1項前段，刑法第216條、第210條、第339條第1項、第349
條第1項、第28條、第55條、第219條、第38條第1項第3款、第41
條第1項前段，罰金罰鍰提高標準條例第1條前段、第2條，判決
如主文。
本案經檢察官邱美育到庭執行職務。
中　　華　　民　　國　　94　　年　　7　　月　　6　　日
　　　　　　　　　刑事第十一庭審判長法  官  陳祐輔
                                    法  官  陳國文
                                    法  官  邱瑞祥
上正本證明與原本無異。
如不服本判決，應於收受送達後十日內向本院提出上訴書狀，其
未敘述上訴之理由者並得於提起上訴後十日內向本院補提理由書
（均須按他造當事人之人數附繕本）。
                                    書記官  吳金來
中　　華　　民　　國　　94　　年　　7　　月　　6　　日
附錄：本案論罪科刑法條全文
刑法第210條：
偽造、變造私文書，足以生損害於公眾或他人者，處五年以下有
期徒刑。
刑法第216條：
行使第二百十條至第二百十五條之文書者，依偽造、變造文書或
登載不實事項或使登載不實事項之規定處斷。
刑法第339條第1項：
意圖為自己或第三人不法之所有，以詐術使人將本人或第三人之
物交付者，處五年以下有期徒刑、拘役或科或併科一千元以下罰
金。
刑法第349條：
收受贓物者，處三年以下有期徒刑、拘役或五百元以下罰金。
搬運、寄藏、故買贓物或為牙保者，處五年以下有期徒刑、拘
役或科或併科一千元以下罰金。
因贓物變得之財物，以贓物論。
